---
title: "Descripción de Variables"
author: "Juan Fernando Patiño Castro"
date: "24/4/2021"
output:
    rmdformats::readthedown
---

```{r, message=FALSE, warning=FALSE}
library(dplyr)
library(knitr)
library(kableExtra)
library(ggplot2)
library(ggcorrplot)
library(RColorBrewer)
options(scipen = 999)
```

# 1. Lectura de la base de datos

```{r}
#Se carga la base de datos
datos_originales <- read.csv("./datos/base_trabajo_segmentacion.csv", sep = ";")

#Se imprime la cabecera
kable(head(datos_originales), "html", align = "c") %>% 
    kable_paper("hover", full_width = F) %>% 
    scroll_box(width = "100%") %>% 
    kable_styling(bootstrap_options = c("hover", "condensed"))
```

# 2. Limpieza de datos
```{r}
#Se elimina el guión del nit
datos_originales$nit <- gsub("-","", datos_originales$nit)

#Se muestra la cabecera con el cambio realizado
kable(head(datos_originales), "html", align = "c") %>% 
    kable_paper("hover", full_width = F) %>% 
    scroll_box(width = "100%") %>% 
    kable_styling(bootstrap_options = c("hover", "condensed"))
```

# 3. selección de variables a analizar
```{r}
#Se seleccionan las variables que se deben analizar
datos_asignados <- datos_originales %>% select(impo_cv, expo_vt, cxp, cxc, totalinventory, pagos_pj, pagos_pn, tiene_ventas_fisicas, tiene_ventas_electronicas)

#Se muestran las columnas a analizar
kable(names(datos_asignados), col.names = "Variable", align = "c", "html") %>% 
    kable_paper("hover", full_width = TRUE) %>%
    kable_styling(bootstrap_options = c( "hover", "condensed")) %>% 
    row_spec(0, background = "tomato", color = "white")
```

# 4. Análisis de variables
Función para resúmenes numéricos
```{r}
#Se crea la función para presentar resumenes numéricos
resumen <- function(columna){
    #Se usa la función summary para encontrar los resumenes
    summary_canal <- summary(columna)
    
    #Se convierte a array y se transpone el resumen numérico
    summary_canal <- t(as.array(summary_canal))
    
    #Se crean los nombres en español para los resumenes
    nombres_resumen <- c("Mínimo", "Q1", "Mediana", "Media", "Q3", "Máximo")
    
    #Se estiliza el resumen con la función kable
    kable(summary_canal, col.names = nombres_resumen, align = "c",  "html") %>% 
        #Se utiliza el tema kable_papper
        kable_paper("hover", full_width = TRUE) %>%
        kable_styling(bootstrap_options = c("hover", "condensed")) %>% 
        row_spec(0, background = "tomato", color = "white")
}
```

Función para graficar histogramas
```{r}
#Se crea la función para dibujar los gráficos
crear_histograma <- function(datos, columna, bins, xetiqueta, yetiqueta, titulo) {
    
    #Se crea un nuevo gráfico de ggplot
    ggplot(datos, aes(x = columna)) + 
        
    #Se crea el histograma
    geom_histogram(bins = bins) +
    
    #Se añade la etiqueta del eje x
    xlab(xetiqueta) +
    
    #Se añade la etiqueta del eje y
    ylab(yetiqueta) +
    
    #Se añade la etiqueta del titulo
    ggtitle(titulo) +
    
    #Se centra el titulo
    theme(plot.title = element_text(hjust = 0.5))
}
```

Función para graficar densidad
```{r}
#Se crea la función para dibujar los gráficos
crear_grafico_densidad <- function(datos, columna, xetiqueta, yetiqueta, titulo) {
    
    #Se crea un nuevo gráfico de ggplot
    ggplot(datos, aes(x = columna)) + 
        
    #Se crea el gráfico
    geom_density(col="red", fill = "coral", size = 1) +
    
    #Se añade la etiqueta del eje x
    xlab(xetiqueta) +
    
    #Se añade la etiqueta del eje y
    ylab(yetiqueta) +
    
    #Se añade la etiqueta del titulo
    ggtitle(titulo) +
    
    #Se centra el titulo
    theme(plot.title = element_text(hjust = 0.5))
}
```

Función para graficar gráficos de barras
```{r}
#Se crea la función para dibujar los gráficos
crear_grafico_barras <- function(datos, columna, xetiqueta, yetiqueta, titulo) {
    
    #Se crea un nuevo gráfico de ggplot
    ggplot(datos, aes(columna)) + 
        
    #Se crea el gráfico de barras
    geom_bar() +
    
    #Se añade la etiqueta del titulo
    ggtitle(titulo) +
    
    #Se centra el titulo
    theme(plot.title = element_text(hjust = 0.5, face = "bold")) +
    
    #Se añade la etiqueta del eje x e y
    labs(x = xetiqueta, y = yetiqueta) +
    
    scale_fill_manual(values = brewer.pal(n = 6, name = "Accent"))
    
}
```

### 4.1. Variable `impo_cv`

[importaciones] / [compras] categorizadas

**Resumen numérico**

```{r}
resumen(datos_asignados$impo_cv)
```

**Gráfico de Barras**

```{r}
crear_grafico_barras (
    datos = datos_asignados,
    columna = datos_asignados$impo_cv,
    xetiqueta = "Categoría",
    yetiqueta = "Frecuencia",
    titulo = "Gráfico de Barras de importaciones por compras categorizadas"
)
```

### 4.2. Variable `expo_vt`

[exportaciones] / [ventas] categorizadas

**Resumen numérico**

```{r}
resumen(datos_asignados$expo_vt)
```

**Gráfico de Barras**

```{r}
crear_grafico_barras (
    datos = datos_asignados,
    columna = datos_asignados$expo_vt,
    xetiqueta = "Categoría",
    yetiqueta = "Frecuencia",
    titulo = "Gráfico de Barras de exportaciones por ventas categorizadas"
)
```

### 4.3. Variable `cxp`

[cuentas por pagar] categorizada con seis niveles

**Resumen numérico**

```{r}
resumen(datos_asignados$cxp)
```

**Gráfico de Barras**

```{r}
crear_grafico_barras (
    datos = datos_asignados,
    columna = datos_asignados$cxp,
    xetiqueta = "Categoría",
    yetiqueta = "Frecuencia",
    titulo = "Gráfico de Barras de cuentas por pagar categorizadas"
)
```

### 4.4. Variable `cxc`

[cuentas por cobrar] categorizada con seis niveles

**Resumen numérico**

```{r}
resumen(datos_asignados$cxc)
```

**Gráfico de Barras**

```{r}
crear_grafico_barras (
    datos = datos_asignados,
    columna = datos_asignados$cxc,
    xetiqueta = "Categoría",
    yetiqueta = "Frecuencia",
    titulo = "Gráfico de Barras de cuentas por cobrar categorizadas"
)
```

### 4.5. Variable `totalinventory`

[valor de inventarios] categorizada con seis niveles

**Resumen numérico**

```{r}
resumen(datos_asignados$totalinventory)
```

**Gráfico de Barras**

```{r}
crear_grafico_barras (
    datos = datos_asignados,
    columna = datos_asignados$totalinventory,
    xetiqueta = "Categoría",
    yetiqueta = "Frecuencia",
    titulo = "Gráfico de Barras de valor de inventarios categorizados"
)
```

### 4.6. Variable `pagos_pj`

[pagos hechos a personas jurídicas] / [pagos totales]


**Resumen numérico**

```{r}
resumen(datos_asignados$pagos_pj)
```

**Histograma**

```{r}
crear_histograma (
    datos = datos_asignados,
    columna = datos_asignados$pagos_pj,
    bins = 30,
    xetiqueta = "pagos hechos a personas jurídicas por pagos totales",
    yetiqueta = "Frecuencia",
    titulo = "Histograma de los pagos hechos a personas jurídicas por pagos totales"
)
```

**Gráfico de densidad**

```{r}
crear_grafico_densidad (
    datos = datos_asignados,
    columna = datos_asignados$pagos_pj,
    xetiqueta = "pagos hechos a personas jurídicas por pagos totales",
    yetiqueta = "Densidad",
    titulo = "Densidad de los pagos hechos a personas jurídicas por pagos totales"
)
```

### 4.7. Variable `pagos_pn`

[pagos hechos a personas naturales] / [pagos totales]

**Resumen numérico**

```{r}
resumen(datos_asignados$pagos_pn)
```

**Histograma**

```{r}
crear_histograma (
    datos = datos_asignados,
    columna = datos_asignados$pagos_pn,
    bins = 30,
    xetiqueta = "pagos hechos a personas naturales por pagos totales",
    yetiqueta = "Frecuencia",
    titulo = "Histograma de los pagos hechos a personas naturales por pagos totales"
)
```


**Gráfico de densidad**

```{r}
crear_grafico_densidad (
    datos = datos_asignados,
    columna = datos_asignados$pagos_pn,
    xetiqueta = "pagos hechos a personas naturales por pagos totales",
    yetiqueta = "Densidad",
    titulo = "Densidad de los pagos hechos a personas naturales por pagos totales"
)
```

### 4.8. Variable `tiene_ventas_fisicas`


La empresa tiene puntos de venta físicos (1:Si, 0:No)

**Resumen numérico**

```{r}
resumen(datos_asignados$tiene_ventas_fisicas)
```

**Gráfico de Barras**

```{r}
crear_grafico_barras (
    datos = datos_asignados,
    columna = datos_asignados$tiene_ventas_fisicas,
    xetiqueta = "Categoría",
    yetiqueta = "Frecuencia",
    titulo = "Gráfico de Barras de empresa tiene ventas físicas"
)
```

### 4.9. Variable `tiene_ventas_electronicas`

La empresa tiene ventas electrónicas (1:Si, 0:No)

**Resumen numérico**

```{r}
resumen(datos_asignados$tiene_ventas_electronicas)
```

**Gráfico de Barras**

```{r}
crear_grafico_barras (
    datos = datos_asignados,
    columna = datos_asignados$tiene_ventas_electronicas,
    xetiqueta = "Categoría",
    yetiqueta = "Frecuencia",
    titulo = "Gráfico de Barras de empresa tiene ventas electrónicas"
)
```

# 5. correlación de las variables

```{r, fig.height = 7, fig.width = 7, fig.align='center'}

#Se encuentra la matriz de correlación
correlaciones <- cor(datos_asignados)

#Se crea la gráfica de correlación para las variables
ggcorrplot(correlaciones, method = "circle",lab = TRUE)+
    ggtitle("Matriz de correlación entre las variables asignadas")+
    theme(plot.title = element_text(hjust = 0.5, size = 20))
```

# 6. Análisis de variables sin datos atipicos

```{r}
#Función para remover ceros y datos atipicos
rm_atipicos <- function(conjunto_datos, variable, rm.cero = FALSE){
    
    columna <- conjunto_datos[, variable]
    
    if (rm.cero == TRUE) {
        columna <- columna[columna != 0]
    }
    
    outliers <- boxplot(columna, plot = FALSE)$out
    
    sin_outliers <- columna[!columna %in% outliers]
    
    return(list(datos = sin_outliers, outliers = outliers))
}
```

**Conteo de valores en cero para cada variable**:
```{r}
cantidad_ceros <- apply(datos_asignados, 2, function(x){sum(x==0)})
kable(cantidad_ceros, col.names = c("Ceros")) %>% 
    kable_paper("hover", full_width = TRUE) %>%
    kable_styling(bootstrap_options = c("hover", "condensed")) %>% 
    row_spec(0, background = "tomato", color = "white")
```

**Tabla general de resumenes para cada variable**:
```{r}
cantidad_ceros <- t(apply(datos_asignados, 2, function(x){summary(x)}))
nombres_resumen <- c("Mínimo", "Q1", "Mediana", "Media", "Q3", "Máximo")
kable(cantidad_ceros, col.names = nombres_resumen) %>% 
    kable_paper("hover", full_width = TRUE) %>%
    kable_styling(bootstrap_options = c("hover", "condensed")) %>% 
    row_spec(0, background = "tomato", color = "white")
```

### 6.1. Variable `pagos_pj`

```{r}
sin_atipicos <- as.data.frame(rm_atipicos(datos_asignados, variable = "pagos_pj")[1])

crear_histograma (
    datos = datos_asignados,
    columna = datos_asignados$pagos_pn,
    bins = 30,
    xetiqueta = "pagos hechos a personas naturales por pagos totales",
    yetiqueta = "Frecuencia",
    titulo = "Histograma de los pagos hechos a personas naturales por pagos totales"
)
```

### 6.2. Variable `en_vm_canal2`

```{r, fig.height = 7, fig.width = 11}
sin_atipicos <- as.data.frame(rm_atipicos(datos_asignados, variable = "en_vm_canal2")[1])

crear_histograma(sin_atipicos,secuencia = "2")
```
