---
title: "Exploración de datos"
author: "Equipo TAE"
date: "24/4/2021"
output: html_document
---

```{r message=FALSE, warning=FALSE}
library(tidyverse)
library(kableExtra)
library(papeR)
```

# 1. Lectura de la base de datos

```{r}
#Se carga la base de datos
datos_originales <- read.csv("./datos/base_trabajo_segmentacion.csv",
                             sep = ";")

#Se imprime la cabecera
#head(datos_originales)
```

# 2. Limpieza de datos
```{r}
#Se elimina el guión del nit
datos_originales$nit <- gsub("-","", datos_originales$nit)

#Se muestra la cabecera con el cambio realizado
#head(datos_originales)
```

en: entrada
vm: valor medio anual
tx: transacciones mensuales promedio
sal: salida
Ejemplos:
en_vm_canalX: valor del ticket promedio de entrada por el canal X
sal_vm_canalX: valor del ticket promedio de salida por el canal X
en_tx_canalX: cantidad de transacciones mensuales en promedio por el canal X

```{r}
names(datos_originales)
```
# Descripcion de las variables:

```{r echo=FALSE}
datos_originales %>% select(sal_vm_canal5,sal_vm_canal2,sal_vm_canal8,sal_vm_otros,sal_tx_canal5,sal_tx_canal2,sal_tx_canal8,sal_tx_otros)-> mias
```

+---------------+------+--------------+--------------+-----+----------+--------------+--------------+--------------+
| Variables     | N    | Mean         | SD           | Min | Q1       | Median       | Q3           | Max          |
+---------------+------+--------------+--------------+-----+----------+--------------+--------------+--------------+
| sal_vm_canal5 | 2233 | 2.115933e+09 | 2.276978e+10 | 0   | 0        | 185714.29    | 3.005500e+08 | 8.069650e+11 |
+---------------+------+--------------+--------------+-----+----------+--------------+--------------+--------------+
| sal_vm_canal2 | 2233 | 5.191257e+09 | 3.196322e+10 | 0   | 11397008 | 660844034.30 | 2.473199e+09 | 8.561830e+11 |
+---------------+------+--------------+--------------+-----+----------+--------------+--------------+--------------+
| sal_vm_canal8 | 2233 | 1.255733e+07 | 5.087747e+08 | 0   | 0        | 0.00         | 0.000000e+00 | 2.393143e+10 |
+---------------+------+--------------+--------------+-----+----------+--------------+--------------+--------------+
| sal_vm_otros  | 2233 | 9.050831e+05 | 1.648173e+07 | 0   | 0        | 0.00         | 0.000000e+00 | 6.220807e+08 |
+---------------+------+--------------+--------------+-----+----------+--------------+--------------+--------------+
| sal_tx_canal5 | 2233 | 5.700000e+00 | 1.979000e+01 | 0   | 0        | 1.00         | 4.170000e+00 | 5.165000e+02 |
+---------------+------+--------------+--------------+-----+----------+--------------+--------------+--------------+
| sal_tx_canal2 | 2233 | 7.638900e+02 | 2.764380e+03 | 0   | 1        | 122.67       | 5.613300e+02 | 7.305758e+04 |
+---------------+------+--------------+--------------+-----+----------+--------------+--------------+--------------+
| sal_tx_canal8 | 2233 | 2.470000e+00 | 9.717000e+01 | 0   | 0        | 0.00         | 0.000000e+00 | 4.586000e+03 |
+---------------+------+--------------+--------------+-----+----------+--------------+--------------+--------------+
| sal_tx_otros  | 2233 | 9.000000e-01 | 1.360000e+01 | 0   | 0        | 0.00         | 0.000000e+00 | 5.792100e+02 |
+---------------+------+--------------+--------------+-----+----------+--------------+--------------+--------------+

```{r fig.height=8, fig.width=13, message=FALSE, warning=FALSE}
# Función para agregar coeficientes de correlación
panel.cor <- function(x, y, digits = 2, prefix = "", cex.cor, ...) {
    usr <- par("usr")
    on.exit(par(usr))
    par(usr = c(0, 1, 0, 1))
    Cor <- abs(cor(x, y)) # Elimina la función abs si lo prefieres
    txt <- paste0(prefix, format(c(Cor, 0.123456789), digits = digits)[1])
    if(missing(cex.cor)) {
        cex.cor <- 0.4 / strwidth(txt)
    }
    text(0.5, 0.5, txt,
         cex = 1 + cex.cor * Cor) # Escala el texto al nivel de correlación
}
panel.splot <- function(x)
{
        function(x)
        {
                usr <- par("usr"); on.exit(par(usr))
                par(usr = c(0, 2, usr[3:4]), new = TRUE)
                boxplot(x)
        }
}
pairs(mias,diag.panel=panel.splot(), lower.panel = panel.cor,gap = 0)
```

```{r fig.height=7, fig.width=12}
par(mfrow=c(1,2))
boxplot(mias$sal_vm_canal5, outline = F, main= colnames(mias)[1])
boxplot(mias$sal_vm_canal5, main= colnames(mias)[1])
boxplot(mias$sal_vm_canal2, outline = F, main= colnames(mias)[2])
boxplot(mias$sal_vm_canal2, main= colnames(mias)[2])
boxplot(mias$sal_vm_canal8, outline = F, main= colnames(mias)[3])
boxplot(mias$sal_vm_canal8, main= colnames(mias)[3])
boxplot(mias$sal_vm_otros, outline = F, main= colnames(mias)[4])
boxplot(mias$sal_vm_otros, main= colnames(mias)[4])
boxplot(mias$sal_tx_canal5, outline = F, main= colnames(mias)[5])
boxplot(mias$sal_tx_canal5, main= colnames(mias)[5])
boxplot(mias$sal_tx_canal2, outline = F, main= colnames(mias)[6])
boxplot(mias$sal_tx_canal2, main= colnames(mias)[6])
boxplot(mias$sal_tx_canal8, outline = F, main= colnames(mias)[7])
boxplot(mias$sal_tx_canal8, main= colnames(mias)[7])
boxplot(mias$sal_tx_otros, outline = F, main= colnames(mias)[8])
boxplot(mias$sal_tx_otros, main= colnames(mias)[8])
```

```{r}
#valor del ticket promedio de salida por el canal 5
length(mias$sal_vm_canal5[mias$sal_vm_canal5!=0])
#valor del ticket promedio de salida por el canal 2
length(mias$sal_vm_canal2[mias$sal_vm_canal2!=0])
#valor del ticket promedio de salida por el canal 8
length(mias$sal_vm_canal8[mias$sal_vm_canal8!=0])
#valor del ticket promedio de salida por otros canales
length(mias$sal_vm_otros[mias$sal_vm_otros!=0])
#
length(mias$sal_tx_canal5[mias$sal_tx_canal5!=0])
#
length(mias$sal_tx_canal2[mias$sal_tx_canal2!=0])
#
length(mias$sal_tx_canal8[mias$sal_tx_canal8!=0])
#
length(mias$sal_tx_otros[mias$sal_tx_otros!=0])
```

