---
title: | 
  <center> Análisis descriptivo de variables </center>
  <center> Actividad: Segmentación de clientes </center>
author: | 
  <center> Alejandro Bedoya </center>
date: "Abril, 2021"
output:
  prettydoc::html_pretty:
    theme: cayman
    highlight: github
---

```{r include=FALSE}
theme_elegante <- function(base_size = 10,
                           base_family = "Raleway"
)
{
        color.background = "#FFFFFF" # Chart Background
        color.grid.major = "#D9D9D9" # Chart Gridlines
        color.axis.text = "#666666" # 
        color.axis.title = "#666666" # 
        color.title = "#666666"
        color.subtitle = "#666666"
        strip.background.color = '#9999CC'
        
        ret <-
                theme_bw(base_size=base_size) +
                
                # Set the entire chart region to a light gray color
                theme(panel.background=element_rect(fill=color.background, color=color.background)) +
                theme(plot.background=element_rect(fill=color.background, color=color.background)) +
                theme(panel.border=element_rect(color=color.background)) +
                
                # Format the grid
                theme(panel.grid.major=element_line(color=color.grid.major,size=.55, linetype="dotted")) +
                theme(panel.grid.minor=element_line(color=color.grid.major,size=.55, linetype="dotted")) +
                theme(axis.ticks=element_blank()) +
                
                # Format the legend, but hide by default
                theme(legend.position="none") +
                theme(legend.background = element_rect(fill=color.background)) +
                theme(legend.text = element_text(size=base_size-3,color=color.axis.title, family = base_family)) +
                
                theme(strip.text.x = element_text(size=base_size,color=color.background, family = base_family)) +
                theme(strip.text.y = element_text(size=base_size,color=color.background, family = base_family)) +
                #theme(strip.background = element_rect(fill=strip.background.color, linetype="blank")) +
                theme(strip.background = element_rect(fill = "grey70", colour = NA)) +
                # theme(panel.border= element_rect(fill = NA, colour = "grey70", size = rel(1)))+
                # Set title and axis labels, and format these and tick marks
                theme(plot.title=element_text(color=color.title, 
                                              size=20, 
                                              vjust=1.25, 
                                              family=base_family, 
                                              hjust = 0.5
                )) +
                
                theme(plot.subtitle=element_text(color=color.subtitle, size=base_size+2, family = base_family,  hjust = 0.5))  +
                
                theme(axis.text.x=element_text(size=base_size,color=color.axis.text, family = base_family)) +
                theme(axis.text.y=element_text(size=base_size,color=color.axis.text, family = base_family)) +
                theme(text=element_text(size=base_size, color=color.axis.text, family = base_family)) +
                
                theme(axis.title.x=element_text(size=base_size+2,color=color.axis.title, vjust=0, family = base_family)) +
                theme(axis.title.y=element_text(size=base_size+2,color=color.axis.title, vjust=1.25, family = base_family)) +
                theme(plot.caption=element_text(size=base_size-2,color=color.axis.title, vjust=1.25, family = base_family)) +
                
                # Legend  
                theme(legend.text=element_text(size=base_size,color=color.axis.text, family = base_family)) +
                theme(legend.title=element_text(size=base_size,color=color.axis.text, family = base_family)) +
                theme(legend.key=element_rect(colour = color.background, fill = color.background)) +
                theme(legend.position="bottom", 
                      legend.box = "horizontal", 
                      legend.title = element_blank(),
                      legend.key.width = unit(.75, "cm"),
                      legend.key.height = unit(.75, "cm"),
                      legend.spacing.x = unit(.25, 'cm'),
                      legend.spacing.y = unit(.25, 'cm'),
                      legend.margin = margin(t=0, r=0, b=0, l=0, unit="cm")) +
                
                # Plot margins
                theme(plot.margin = unit(c(.5, .5, .5, .5), "cm"))
        
        ret
}
```

```{r message=FALSE, warning=FALSE}
library(ggplot2)
library(olsrr)
library(corrplot)
```


# 1. Lectura de la base de datos

```{r}
#Se carga la base de datos
datos_originales <- read.csv("./datos/base_trabajo_segmentacion.csv",
                             sep = ";")
```

# 2. Limpieza de datos
```{r}
#Se elimina el guión del nit
datos_originales$nit <- gsub("-","", datos_originales$nit)
```


# Variables correspondientes:

Transacciones mensuales promedio en los diversos canales

* en_tx_canal1
* en_tx_canal2
* en_tx_canal3
* en_tx_canal4
* en_tx_canal5
* en_tx_canal6
* en_tx_canal7
* en_tx_canal8
* en_tx_canal9
* en_tx_canal10
* en_tx_otros


En general son variables numéricas.

## Correlación entre variables

```{r}
M <- cor(datos_originales[,13:23])
corrplot(M, type="upper", order="hclust")
```



## Histogramas 

```{r}
par(mfrow=c(1,3))
hist(datos_originales$en_tx_canal1, main="en_tx_canal1")
hist(datos_originales$en_tx_canal2, main="en_tx_canal2")
hist(datos_originales$en_tx_canal3, main="en_tx_canal3")
```
```{r}
par(mfrow=c(1,3))
hist(datos_originales$en_tx_canal4, main="en_tx_canal4")
hist(datos_originales$en_tx_canal5, main="en_tx_canal5")
hist(datos_originales$en_tx_canal6, main="en_tx_canal6")
```

```{r}
par(mfrow=c(1,3))
hist(datos_originales$en_tx_canal7, main="en_tx_canal7")
hist(datos_originales$en_tx_canal8, main="en_tx_canal8")
hist(datos_originales$en_tx_canal9, main="en_tx_canal9")
```

```{r}
par(mfrow=c(1,2))
hist(datos_originales$en_tx_canal10, main="en_tx_canal10")
hist(datos_originales$en_tx_otros, main = "en_tx_otros")
```

# Análisis individual 

## en_tx_canal1



```{r message=FALSE, warning=FALSE}
P1 <- ggplot(datos_originales, aes(x=1, y=en_tx_canal1))+
  geom_boxplot(color='blue',fill='blue',alpha=0.2,notch = F,notchwidth = 0.8,
               outlier.colour = 'red',outlier.fill = 'red',outlier.size = 3)+
  labs(title = 'en_tx_canal1',subtitle = ' ',caption = ' ',
       x = ' ', y='en_tx_canal1',color=NULL)+
  theme_elegante()+
  stat_summary(fun=mean,geom='point',shape=21,size=2,color='black',fill='black')
P1
```

Potenciales outliers  en_tx_canal1
```{r}
out_canal1 <- boxplot.stats(datos_originales$en_tx_canal1)$out
out_indices_canal1 <- which(datos_originales$en_tx_canal1 %in% c(out_canal1))

length(out_indices_canal1)
summary(datos_originales$en_tx_canal1)
summary(datos_originales$en_tx_canal1[-out_indices_canal1])
```

**Graficos sin outliers para canal1**

```{r}
hist(datos_originales$en_tx_canal1[-out_indices_canal1], 
     main = "en_tx_canal1 sin outliers", 
     col = "purple",
    xlab = "Transacciones mensuales promedio")
```

```{r message=FALSE, warning=FALSE}
P1 <- ggplot(datos_originales[-out_indices_canal1,], aes(x=1, y=en_tx_canal1))+
  geom_boxplot(color='blue',fill='blue',alpha=0.2,notch = F,notchwidth = 0.8,
               outlier.colour = 'purple',outlier.fill = 'red',outlier.size = 3)+
  labs(title = 'en_tx_canal1 sin outliers',subtitle = ' ',caption = ' ',
       x = ' ', y='en_tx_canal1',color=NULL)+
  theme_elegante()+
  stat_summary(fun=mean,geom='point',shape=21,size=2,color='black',fill='black')
P1
```

# en_tx_canal2


```{r message=FALSE, warning=FALSE}
P1 <- ggplot(datos_originales, aes(x=1, y=en_tx_canal2))+
  geom_boxplot(color='blue',fill='blue',alpha=0.2,notch = F,notchwidth = 0.8,
               outlier.colour = 'red',outlier.fill = 'red',outlier.size = 3)+
  labs(title = 'en_tx_canal2',subtitle = ' ',caption = ' ',
       x = ' ', y='en_tx_canal2',color=NULL)+
  theme_elegante()+
  stat_summary(fun=mean,geom='point',shape=21,size=2,color='black',fill='black')
P1
```



Potenciales outliers  en_tx_canal2
```{r}
out_canal2 <- boxplot.stats(datos_originales$en_tx_canal2)$out
out_indices_canal2 <- which(datos_originales$en_tx_canal2 %in% c(out_canal2))

length(out_indices_canal2)
summary(datos_originales$en_tx_canal2)
summary(datos_originales$en_tx_canal2[-out_indices_canal2])
```

**Graficos sin outliers para canal2**

```{r}
hist(datos_originales$en_tx_canal2[-out_indices_canal2], main = "en_tx_canal2 sin outliers", col = "purple", xlab = "Transacciones mensuales promedio")
```

```{r message=FALSE, warning=FALSE}
P1 <- ggplot(datos_originales[-out_indices_canal2,], aes(x=1, y=en_tx_canal2))+
  geom_boxplot(color='blue',fill='blue',alpha=0.2,notch = F,notchwidth = 0.8,
               outlier.colour = 'purple',outlier.fill = 'red',outlier.size = 3)+
  labs(title = 'en_tx_canal2 sin outliers',subtitle = ' ',caption = ' ',
       x = ' ', y='en_tx_canal2',color=NULL)+
  theme_elegante()+
  stat_summary(fun=mean,geom='point',shape=21,size=2,color='black',fill='black')
P1
```


# en_tx_canal3


```{r message=FALSE, warning=FALSE}
P1 <- ggplot(datos_originales, aes(x=1, y=en_tx_canal3))+
  geom_boxplot(color='blue',fill='blue',alpha=0.2,notch = F,notchwidth = 0.8,
               outlier.colour = 'red',outlier.fill = 'red',outlier.size = 3)+
  labs(title = 'en_tx_canal3',subtitle = ' ',caption = ' ',
       x = ' ', y='en_tx_canal3',color=NULL)+
  theme_elegante()+
  stat_summary(fun=mean,geom='point',shape=21,size=2,color='black',fill='black')
P1
```


Potenciales outliers  en_tx_canal3
```{r}
out_canal3 <- boxplot.stats(datos_originales$en_tx_canal3)$out
out_indices_canal3 <- which(datos_originales$en_tx_canal3 %in% c(out_canal3))

length(out_indices_canal3)
summary(datos_originales$en_tx_canal3)
summary(datos_originales$en_tx_canal3[-out_indices_canal3])
```

**Graficos sin outliers para canal3**

```{r}
hist(datos_originales$en_tx_canal3[-out_indices_canal3], main = "en_tx_canal3 sin outliers", col = "purple", xlab = "Transacciones mensuales promedio")
```

```{r message=FALSE, warning=FALSE}
P1 <- ggplot(datos_originales[-out_indices_canal3,], aes(x=1, y=en_tx_canal3))+
  geom_boxplot(color='blue',fill='blue',alpha=0.2,notch = F,notchwidth = 0.8,
               outlier.colour = 'purple',outlier.fill = 'red',outlier.size = 3)+
  labs(title = 'en_tx_canal3 sin outliers',subtitle = ' ',caption = ' ',
       x = ' ', y='en_tx_canal3',color=NULL)+
  theme_elegante()+
  stat_summary(fun=mean,geom='point',shape=21,size=2,color='black',fill='black')
P1
```


# en_tx_canal4


```{r message=FALSE, warning=FALSE}
P1 <- ggplot(datos_originales, aes(x=1, y=en_tx_canal4))+
  geom_boxplot(color='blue',fill='blue',alpha=0.2,notch = F,notchwidth = 0.8,
               outlier.colour = 'red',outlier.fill = 'red',outlier.size = 4)+
  labs(title = 'en_tx_canal4',subtitle = ' ',caption = ' ',
       x = ' ', y='en_tx_canal4',color=NULL)+
  theme_elegante()+
  stat_summary(fun=mean,geom='point',shape=21,size=2,color='black',fill='black')
P1
```


Potenciales outliers  en_tx_canal4
```{r}
out_canal4 <- boxplot.stats(datos_originales$en_tx_canal4)$out
out_indices_canal4 <- which(datos_originales$en_tx_canal4 %in% c(out_canal4))

length(out_indices_canal4)
summary(datos_originales$en_tx_canal4)
summary(datos_originales$en_tx_canal4[-out_indices_canal4])
```

**Graficos sin outliers para canal4**

```{r}
hist(datos_originales$en_tx_canal4[-out_indices_canal4], main = "en_tx_canal4 sin outliers", col = "purple", xlab = "Transacciones mensuales promedio")
```

```{r message=FALSE, warning=FALSE}
P1 <- ggplot(datos_originales[-out_indices_canal4,], aes(x=1, y=en_tx_canal4))+
  geom_boxplot(color='blue',fill='blue',alpha=0.2,notch = F,notchwidth = 0.8,
               outlier.colour = 'purple',outlier.fill = 'red',outlier.size = 3)+
  labs(title = 'en_tx_canal4 sin outliers',subtitle = ' ',caption = ' ',
       x = ' ', y='en_tx_canal4',color=NULL)+
  theme_elegante()+
  stat_summary(fun=mean,geom='point',shape=21,size=2,color='black',fill='black')
P1
```


# en_tx_canal5


```{r message=FALSE, warning=FALSE}
P1 <- ggplot(datos_originales, aes(x=1, y=en_tx_canal5))+
  geom_boxplot(color='blue',fill='blue',alpha=0.2,notch = F,notchwidth = 0.8,
               outlier.colour = 'red',outlier.fill = 'red',outlier.size = 5)+
  labs(title = 'en_tx_canal5',subtitle = ' ',caption = ' ',
       x = ' ', y='en_tx_canal5',color=NULL)+
  theme_elegante()+
  stat_summary(fun=mean,geom='point',shape=21,size=2,color='black',fill='black')
P1
```


Potenciales outliers  en_tx_canal5
```{r}
out_canal5 <- boxplot.stats(datos_originales$en_tx_canal5)$out
out_indices_canal5 <- which(datos_originales$en_tx_canal5 %in% c(out_canal5))


length(out_indices_canal5)
summary(datos_originales$en_tx_canal5)
summary(datos_originales$en_tx_canal5[-out_indices_canal5])
```

**Graficos sin outliers para canal5**

```{r}
hist(datos_originales$en_tx_canal5[-out_indices_canal5], main = "en_tx_canal5 sin outliers", col = "purple", xlab = "Transacciones mensuales promedio")
```

```{r message=FALSE, warning=FALSE}
P1 <- ggplot(datos_originales[-out_indices_canal5,], aes(x=1, y=en_tx_canal5))+
  geom_boxplot(color='blue',fill='blue',alpha=0.2,notch = F,notchwidth = 0.8,
               outlier.colour = 'purple',outlier.fill = 'red',outlier.size = 3)+
  labs(title = 'en_tx_canal5 sin outliers',subtitle = ' ',caption = ' ',
       x = ' ', y='en_tx_canal5',color=NULL)+
  theme_elegante()+
  stat_summary(fun=mean,geom='point',shape=21,size=2,color='black',fill='black')
P1
```

# en_tx_canal6

```{r message=FALSE, warning=FALSE}
P1 <- ggplot(datos_originales, aes(x=1, y=en_tx_canal6))+
  geom_boxplot(color='blue',fill='blue',alpha=0.2,notch = F,notchwidth = 0.8,
               outlier.colour = 'red',outlier.fill = 'red',outlier.size = 6)+
  labs(title = 'en_tx_canal6',subtitle = ' ',caption = ' ',
       x = ' ', y='en_tx_canal6',color=NULL)+
  theme_elegante()+
  stat_summary(fun=mean,geom='point',shape=21,size=2,color='black',fill='black')
P1
```


Potenciales outliers  en_tx_canal6
```{r}
out_canal6 <- boxplot.stats(datos_originales$en_tx_canal6)$out
out_indices_canal6 <- which(datos_originales$en_tx_canal6 %in% c(out_canal6))

length(out_indices_canal6)
summary(datos_originales$en_tx_canal6)
summary(datos_originales$en_tx_canal6[-out_indices_canal6])
```

**Graficos sin outliers para canal6**

```{r}
hist(datos_originales$en_tx_canal6[-out_indices_canal6], main = "en_tx_canal6 sin outliers", col = "purple", xlab = "Transacciones mensuales promedio")
```

```{r message=FALSE, warning=FALSE}
P1 <- ggplot(datos_originales[-out_indices_canal6,], aes(x=1, y=en_tx_canal6))+
  geom_boxplot(color='blue',fill='blue',alpha=0.2,notch = F,notchwidth = 0.8,
               outlier.colour = 'purple',outlier.fill = 'red',outlier.size = 3)+
  labs(title = 'en_tx_canal6 sin outliers',subtitle = ' ',caption = ' ',
       x = ' ', y='en_tx_canal6',color=NULL)+
  theme_elegante()+
  stat_summary(fun=mean,geom='point',shape=21,size=2,color='black',fill='black')
P1
```


# en_tx_canal7

```{r message=FALSE, warning=FALSE}
P1 <- ggplot(datos_originales, aes(x=1, y=en_tx_canal7))+
  geom_boxplot(color='blue',fill='blue',alpha=0.2,notch = F,notchwidth = 0.8,
               outlier.colour = 'red',outlier.fill = 'red',outlier.size = 7)+
  labs(title = 'en_tx_canal7',subtitle = ' ',caption = ' ',
       x = ' ', y='en_tx_canal7',color=NULL)+
  theme_elegante()+
  stat_summary(fun=mean,geom='point',shape=21,size=2,color='black',fill='black')
P1
```


Potenciales outliers  en_tx_canal7
```{r}
out_canal7 <- boxplot.stats(datos_originales$en_tx_canal7)$out
out_indices_canal7 <- which(datos_originales$en_tx_canal7 %in% c(out_canal7))


length(out_indices_canal7)
summary(datos_originales$en_tx_canal7)
summary(datos_originales$en_tx_canal7[-out_indices_canal7])
```

**Graficos sin outliers para canal7**

```{r}
hist(datos_originales$en_tx_canal7[-out_indices_canal7], main = "en_tx_canal7 sin outliers", col = "purple", xlab = "Transacciones mensuales promedio")
```

```{r message=FALSE, warning=FALSE}
P1 <- ggplot(datos_originales[-out_indices_canal7,], aes(x=1, y=en_tx_canal7))+
  geom_boxplot(color='blue',fill='blue',alpha=0.2,notch = F,notchwidth = 0.8,
               outlier.colour = 'purple',outlier.fill = 'red',outlier.size = 3)+
  labs(title = 'en_tx_canal7 sin outliers',subtitle = ' ',caption = ' ',
       x = ' ', y='en_tx_canal7',color=NULL)+
  theme_elegante()+
  stat_summary(fun=mean,geom='point',shape=21,size=2,color='black',fill='black')
P1
```


# en_tx_canal8

```{r message=FALSE, warning=FALSE}
P1 <- ggplot(datos_originales, aes(x=1, y=en_tx_canal8))+
  geom_boxplot(color='blue',fill='blue',alpha=0.2,notch = F,notchwidth = 0.8,
               outlier.colour = 'red',outlier.fill = 'red',outlier.size = 8)+
  labs(title = 'en_tx_canal8',subtitle = ' ',caption = ' ',
       x = ' ', y='en_tx_canal8',color=NULL)+
  theme_elegante()+
  stat_summary(fun=mean,geom='point',shape=21,size=2,color='black',fill='black')
P1
```


Potenciales outliers  en_tx_canal8
```{r}
out_canal8 <- boxplot.stats(datos_originales$en_tx_canal8)$out
out_indices_canal8 <- which(datos_originales$en_tx_canal8 %in% c(out_canal8))


length(out_indices_canal8)
summary(datos_originales$en_tx_canal8)
summary(datos_originales$en_tx_canal8[-out_indices_canal8])
```

**Graficos sin outliers para canal8**

```{r}
hist(datos_originales$en_tx_canal8[-out_indices_canal8], main = "en_tx_canal8 sin outliers", col = "purple", xlab = "Transacciones mensuales promedio")
```

```{r message=FALSE, warning=FALSE}
P1 <- ggplot(datos_originales[-out_indices_canal8,], aes(x=1, y=en_tx_canal8))+
  geom_boxplot(color='blue',fill='blue',alpha=0.2,notch = F,notchwidth = 0.8,
               outlier.colour = 'purple',outlier.fill = 'red',outlier.size = 3)+
  labs(title = 'en_tx_canal8 sin outliers',subtitle = ' ',caption = ' ',
       x = ' ', y='en_tx_canal8',color=NULL)+
  theme_elegante()+
  stat_summary(fun=mean,geom='point',shape=21,size=2,color='black',fill='black')
P1
```


# en_tx_canal9


```{r message=FALSE, warning=FALSE}
P1 <- ggplot(datos_originales, aes(x=1, y=en_tx_canal9))+
  geom_boxplot(color='blue',fill='blue',alpha=0.2,notch = F,notchwidth = 0.8,
               outlier.colour = 'red',outlier.fill = 'red',outlier.size = 9)+
  labs(title = 'en_tx_canal9',subtitle = ' ',caption = ' ',
       x = ' ', y='en_tx_canal9',color=NULL)+
  theme_elegante()+
  stat_summary(fun=mean,geom='point',shape=21,size=2,color='black',fill='black')
P1
```


Potenciales outliers  en_tx_canal9
```{r}
out_canal9 <- boxplot.stats(datos_originales$en_tx_canal9)$out
out_indices_canal9 <- which(datos_originales$en_tx_canal9 %in% c(out_canal9))

length(out_indices_canal9)
summary(datos_originales$en_tx_canal9[-out_indices_canal9])
```

**Graficos sin outliers para canal9**

```{r}
hist(datos_originales$en_tx_canal9[-out_indices_canal9], main = "en_tx_canal9 sin outliers", col = "purple", xlab = "Transacciones mensuales promedio")
```

```{r message=FALSE, warning=FALSE}
P1 <- ggplot(datos_originales[-out_indices_canal9,], aes(x=1, y=en_tx_canal9))+
  geom_boxplot(color='blue',fill='blue',alpha=0.2,notch = F,notchwidth = 0.8,
               outlier.colour = 'purple',outlier.fill = 'red',outlier.size = 3)+
  labs(title = 'en_tx_canal9 sin outliers',subtitle = ' ',caption = ' ',
       x = ' ', y='en_tx_canal9',color=NULL)+
  theme_elegante()+
  stat_summary(fun=mean,geom='point',shape=21,size=2,color='black',fill='black')
P1
```


# en_tx_canal10


```{r message=FALSE, warning=FALSE}
P1 <- ggplot(datos_originales, aes(x=1, y=en_tx_canal10))+
  geom_boxplot(color='blue',fill='blue',alpha=0.2,notch = F,notchwidth = 0.8,
               outlier.colour = 'red',outlier.fill = 'red',outlier.size = 10)+
  labs(title = 'en_tx_canal10',subtitle = ' ',caption = ' ',
       x = ' ', y='en_tx_canal10',color=NULL)+
  theme_elegante()+
  stat_summary(fun=mean,geom='point',shape=21,size=2,color='black',fill='black')
P1
```


Potenciales outliers  en_tx_canal10
```{r}
out_canal10 <- boxplot.stats(datos_originales$en_tx_canal10)$out
out_indices_canal10 <- which(datos_originales$en_tx_canal10 %in% c(out_canal10))

length(out_indices_canal10)
summary(datos_originales$en_tx_canal10[-out_indices_canal10])
```

**Graficos sin outliers para canal10**

```{r}
hist(datos_originales$en_tx_canal10[-out_indices_canal10], main = "en_tx_canal10 sin outliers", col = "purple", xlab = "Transacciones mensuales promedio")
```

```{r message=FALSE, warning=FALSE}
P1 <- ggplot(datos_originales[-out_indices_canal10,], aes(x=1, y=en_tx_canal10))+
  geom_boxplot(color='blue',fill='blue',alpha=0.2,notch = F,notchwidth = 0.8,
               outlier.colour = 'purple',outlier.fill = 'red',outlier.size = 3)+
  labs(title = 'en_tx_canal10 sin outliers',subtitle = ' ',caption = ' ',
       x = ' ', y='en_tx_canal10',color=NULL)+
  theme_elegante()+
  stat_summary(fun=mean,geom='point',shape=21,size=2,color='black',fill='black')
P1
```


# en_tx_otros


```{r message=FALSE, warning=FALSE}
P1 <- ggplot(datos_originales, aes(x=1, y=en_tx_otros))+
  geom_boxplot(color='blue',fill='blue',alpha=0.2,notch = F,notchwidth = 0.8,
               outlier.colour = 'red',outlier.fill = 'red',outlier.size = 3)+
  labs(title = 'en_tx_otros',subtitle = ' ',caption = ' ',
       x = ' ', y='en_tx_otros',color=NULL)+
  theme_elegante()+
  stat_summary(fun=mean,geom='point',shape=21,size=2,color='black',fill='black')
P1
```

Potenciales outliers  en_tx_otros
```{r}
out_otros <- boxplot.stats(datos_originales$en_tx_otros)$out
out_indices_otros <- which(datos_originales$en_tx_otros %in% c(out_otros))

length(out_indices_otros)
summary(datos_originales$en_tx_otros[-out_indices_otros])
```

**Graficos sin outliers para otros**

```{r}
hist(datos_originales$en_tx_otros[-out_indices_otros], main = "en_tx_otros sin outliers", col = "purple", xlab = "Transacciones mensuales promedio")
```

```{r message=FALSE, warning=FALSE}
P1 <- ggplot(datos_originales[-out_indices_otros,], aes(x=1, y=en_tx_otros))+
  geom_boxplot(color='blue',fill='blue',alpha=0.2,notch = F,notchwidth = 0.8,
               outlier.colour = 'purple',outlier.fill = 'red',outlier.size = 3)+
  labs(title = 'en_tx_otros sin outliers',subtitle = ' ',caption = ' ',
       x = ' ', y='en_tx_otros',color=NULL)+
  theme_elegante()+
  stat_summary(fun=mean,geom='point',shape=21,size=2,color='black',fill='black')
P1
```

