---
title: "Exploración de datos"
author: "Mateo Espinal Londoño"
date: "24/4/2021"
output:
    rmdformats::readthedown
---

```{r, message=FALSE, warning=FALSE}
library(dplyr)
library(knitr)
library(kableExtra)
library(ggplot2)
library(ggcorrplot)
options(scipen = 999)
```


# 1. Lectura de la base de datos

```{r}
#Se carga la base de datos
datos_originales <- read.csv("../datos/base_trabajo_segmentacion.csv",
                             sep = ";")

#Se imprime la cabecera

kable(head(datos_originales), "html", align = "c") %>% 
    kable_paper("hover", full_width = F) %>% 
    scroll_box(width = "100%") %>% 
    kable_styling(bootstrap_options = c("hover", "condensed"))
```

# 2. Limpieza de datos
```{r}
#Se elimina el guión del nit
datos_originales$nit <- gsub("-","", datos_originales$nit)

#Se muestra la cabecera con el cambio realizado
kable(head(datos_originales), "html", align = "c") %>% 
    kable_paper("hover", full_width = F) %>% 
    scroll_box(width = "100%") %>% 
    kable_styling(bootstrap_options = c("hover", "condensed"))
```

# 3. selección de datos a analizar
```{r}
#Se seleccionan las variables que contienen el patrón "en_vm"
datos_en_vm <- datos_originales %>% select(contains("en_vm"))

#Se muestran las columnas a analizar
kable(names(datos_en_vm), col.names = "Variable", align = "c", "html") %>% 
    kable_paper("hover", full_width = TRUE) %>%
    kable_styling(bootstrap_options = c( "hover", "condensed")) %>% 
    row_spec(0, background = "tomato", color = "white")
```


# 4. Análisis de variables
Función para resumenes numéricos
```{r}
#Se crea la función para presentar los resumenes numéricos
resumen <- function(columna){
    #Se usa la función summary para encontrar los resumenes
    summary_canal <- summary(columna)
    
    #Se convierte a array y se transpone el resumen numérico
    summary_canal <- t(as.array(summary_canal))
    
    #Se crean los nombres en español para los resumenes
    nombres_resumen <- c("Mínimo", "Q1", "Mediana", "Media", "Q3", "Máximo")
    
    #Se estiliza el resumen con la función kable
    kable(summary_canal, col.names = nombres_resumen, align = "c",  "html") %>% 
        #Se utiliza el tema kable_papper
        kable_paper("hover", full_width = TRUE) %>%
        kable_styling(bootstrap_options = c("hover", "condensed")) %>% 
        row_spec(0, background = "tomato", color = "white")
}
```

Función para graficar
```{r}
#Se crea la función para dibujar los gráficos
crear_grafico <- function(datos, columna, bins, xetiqueta, yetiqueta,titulo){
    
    #Se crea un nuevo gráfico de ggplot
    ggplot(datos, aes(x = columna)) + 
        
        #Se crea el histograma
        geom_histogram(bins = bins) +
        #Se añade la etiqueta del eje x
        xlab(xetiqueta) +
        #Se añade la etiqueta del eje y
        ylab(yetiqueta) +
        #Se añade la etiqueta del titulo
        ggtitle(titulo) +
        #Se centra el titulo
        theme(plot.title = element_text(hjust = 0.5))
}
```



### 4.1. Variable `en_vm_canal1`

**Resumen numérico**

```{r}
resumen(datos_en_vm$en_vm_canal1)
```

**Histograma**

```{r, fig.height = 7, fig.width = 11}
crear_grafico(
    datos = datos_en_vm,
    columna = datos_en_vm$en_vm_canal1,
    bins = 320,
    xetiqueta = "valor del ticket promedio de entrada por el canal 1",
    yetiqueta = "Frecuencia",
    titulo = "Histograma del valor del ticket promedio de entrada por el canal 1"
)
```


**Gráfico de densidad**

```{r, fig.height = 7, fig.width = 11}
ggplot(datos_en_vm, aes(x = en_vm_canal1, y = ..density..))+
    geom_density(col="red", fill = "coral", size = 1)+
    xlab("Valor del ticket promedio de entrada por el canal 1") +
    ylab("Densidad") +
    ggtitle("Desnidad del valor del ticket promedio de entrada por el canal 1") +
    theme(plot.title = element_text(hjust = 0.5))
    
```


### 4.2. Variable `en_vm_canal2`

**Resumen numérico**

```{r}
resumen(datos_en_vm$en_vm_canal2)
```

**Histograma**

```{r, fig.height = 7, fig.width = 11}
crear_grafico(
    datos = datos_en_vm,
    columna = datos_en_vm$en_vm_canal2,
    bins = 420,
    xetiqueta = "valor del ticket promedio de entrada por el canal 2",
    yetiqueta = "Frecuencia",
    titulo = "Histograma del valor del ticket promedio de entrada por el canal 2"
)
```


**Gráfico de densidad**

```{r, fig.height = 7, fig.width = 11}
ggplot(datos_en_vm, aes(x = en_vm_canal2, y = ..density..))+
    geom_density(col="red", fill = "coral", size = 1)+
    xlab("Valor del ticket promedio de entrada por el canal 2") +
    ylab("Densidad") +
    ggtitle("Desnidad del valor del ticket promedio de entrada por el canal 2") +
    theme(plot.title = element_text(hjust = 0.5))
    
```


### 4.3. Variable `en_vm_canal3`

**Resumen numérico**

```{r}
resumen(datos_en_vm$en_vm_canal3)
```

**Histograma**

```{r, fig.height = 7, fig.width = 11}
crear_grafico(
    datos = datos_en_vm,
    columna = datos_en_vm$en_vm_canal3,
    bins = 300,
    xetiqueta = "valor del ticket promedio de entrada por el canal 3",
    yetiqueta = "Frecuencia",
    titulo = "Histograma del valor del ticket promedio de entrada por el canal 3"
)
```

**Gráfico de densidad**

```{r, fig.height = 7, fig.width = 11}
ggplot(datos_en_vm, aes(x = en_vm_canal3, y = ..density..))+
    geom_density(col="red", fill = "coral", size = 1)+
    xlab("Valor del ticket promedio de entrada por el canal 3") +
    ylab("Densidad") +
    ggtitle("Desnidad del valor del ticket promedio de entrada por el canal 3") +
    theme(plot.title = element_text(hjust = 0.5))
```


### 4.4. Variable `en_vm_canal4`

**Resumen numérico**

```{r}
resumen(datos_en_vm$en_vm_canal4)
```

**Histograma**

```{r, fig.height = 7, fig.width = 11}
crear_grafico(
    datos = datos_en_vm,
    columna = datos_en_vm$en_vm_canal4,
    bins = 300,
    xetiqueta = "valor del ticket promedio de entrada por el canal 4",
    yetiqueta = "Frecuencia",
    titulo = "Histograma del valor del ticket promedio de entrada por el canal 4"
)
```

**Gráfico de densidad**

```{r, fig.height = 7, fig.width = 11}
ggplot(datos_en_vm, aes(x = en_vm_canal4, y = ..density..))+
    geom_density(col="red", fill = "coral", size = 1)+
    xlab("Valor del ticket promedio de entrada por el canal 4") +
    ylab("Densidad") +
    ggtitle("Desnidad del valor del ticket promedio de entrada por el canal 4") +
    theme(plot.title = element_text(hjust = 0.5))
```

### 4.5. Variable `en_vm_canal5`

**Resumen numérico**

```{r}
resumen(datos_en_vm$en_vm_canal5)
```

**Histograma**

```{r, fig.height = 7, fig.width = 11}
crear_grafico(
    datos = datos_en_vm,
    columna = datos_en_vm$en_vm_canal5,
    bins = 300,
    xetiqueta = "valor del ticket promedio de entrada por el canal 5",
    yetiqueta = "Frecuencia",
    titulo = "Histograma del valor del ticket promedio de entrada por el canal 5"
)
```

**Gráfico de densidad**

```{r, fig.height = 7, fig.width = 11}
ggplot(datos_en_vm, aes(x = en_vm_canal5, y = ..density..))+
    geom_density(col="red", fill = "coral", size = 1)+
    xlab("Valor del ticket promedio de entrada por el canal 5") +
    ylab("Densidad") +
    ggtitle("Desnidad del valor del ticket promedio de entrada por el canal 4") +
    theme(plot.title = element_text(hjust = 0.5))

```

### 4.6. Variable `en_vm_canal6`

**Resumen numérico**

```{r}
resumen(datos_en_vm$en_vm_canal6)
```

**Histograma**

```{r, fig.height = 7, fig.width = 11}
crear_grafico(
    datos = datos_en_vm,
    columna = datos_en_vm$en_vm_canal6,
    bins = 300,
    xetiqueta = "valor del ticket promedio de entrada por el canal 6",
    yetiqueta = "Frecuencia",
    titulo = "Histograma del valor del ticket promedio de entrada por el canal 6"
)
```

**Gráfico de densidad**

```{r, fig.height = 7, fig.width = 11}
ggplot(datos_en_vm, aes(x = en_vm_canal6, y = ..density..))+
    geom_density(col="red", fill = "coral", size = 1)+
    xlab("Valor del ticket promedio de entrada por el canal 6") +
    ylab("Densidad") +
    ggtitle("Desnidad del valor del ticket promedio de entrada por el canal 6") +
    theme(plot.title = element_text(hjust = 0.5))
```

### 4.7. Variable `en_vm_canal7`

**Resumen numérico**

```{r}
resumen(datos_en_vm$en_vm_canal7)
```

**Histograma**

```{r, fig.height = 7, fig.width = 11}
crear_grafico(
    datos = datos_en_vm,
    columna = datos_en_vm$en_vm_canal7,
    bins = 300,
    xetiqueta = "valor del ticket promedio de entrada por el canal 7",
    yetiqueta = "Frecuencia",
    titulo = "Histograma del valor del ticket promedio de entrada por el canal 7"
)
```


**Gráfico de densidad**

```{r, fig.height = 7, fig.width = 11}
ggplot(datos_en_vm, aes(x = en_vm_canal7, y = ..density..))+
    geom_density(col="red", fill = "coral", size = 1)+
    xlab("Valor del ticket promedio de entrada por el canal 7") +
    ylab("Densidad") +
    ggtitle("Desnidad del valor del ticket promedio de entrada por el canal 7") +
    theme(plot.title = element_text(hjust = 0.5))
```

### 4.8. Variable `en_vm_canal8`

**Resumen numérico**

```{r}
resumen(datos_en_vm$en_vm_canal8)
```

**Histograma**

```{r, fig.height = 7, fig.width = 11}
crear_grafico(
    datos = datos_en_vm,
    columna = datos_en_vm$en_vm_canal8,
    bins = 300,
    xetiqueta = "valor del ticket promedio de entrada por el canal 8",
    yetiqueta = "Frecuencia",
    titulo = "Histograma del valor del ticket promedio de entrada por el canal 8"
)
```

**Gráfico de densidad**

```{r, fig.height = 7, fig.width = 11}
ggplot(datos_en_vm, aes(x = en_vm_canal8, y = ..density..))+
    geom_density(col="red", fill = "coral", size = 1)+
    xlab("Valor del ticket promedio de entrada por el canal 8") +
    ylab("Densidad") +
    ggtitle("Desnidad del valor del ticket promedio de entrada por el canal 8") +
    theme(plot.title = element_text(hjust = 0.5))
```

### 4.9. Variable `en_vm_canal9`

**Resumen numérico**

```{r}
resumen(datos_en_vm$en_vm_canal9)
```

**Histograma**

```{r, fig.height = 7, fig.width = 11}
crear_grafico(
    datos = datos_en_vm,
    columna = datos_en_vm$en_vm_canal9,
    bins = 300,
    xetiqueta = "valor del ticket promedio de entrada por el canal 9",
    yetiqueta = "Frecuencia",
    titulo = "Histograma del valor del ticket promedio de entrada por el canal 9"
)
```

**Gráfico de densidad**

```{r, fig.height = 7, fig.width = 11}
ggplot(datos_en_vm, aes(x = en_vm_canal9, y = ..density..))+
    geom_density(col="red", fill = "coral", size = 1)+
    xlab("Valor del ticket promedio de entrada por el canal 9") +
    ylab("Densidad") +
    ggtitle("Desnidad del valor del ticket promedio de entrada por el canal 9") +
    theme(plot.title = element_text(hjust = 0.5))
```

### 4.10. Variable `en_vm_canal10`

**Resumen numérico**

```{r}
resumen(datos_en_vm$en_vm_canal10)
```

**Histograma**

```{r, fig.height = 7, fig.width = 11}
crear_grafico(
    datos = datos_en_vm,
    columna = datos_en_vm$en_vm_canal10,
    bins = 300,
    xetiqueta = "valor del ticket promedio de entrada por el canal 10",
    yetiqueta = "Frecuencia",
    titulo = "Histograma del valor del ticket promedio de entrada por el canal 10"
)
```

**Gráfico de densidad**

```{r, fig.height = 7, fig.width = 11}
ggplot(datos_en_vm, aes(x = en_vm_canal10, y = ..density..))+
    geom_density(col="red", fill = "coral", size = 1)+
    xlab("Valor del ticket promedio de entrada por el canal 10") +
    ylab("Densidad") +
    ggtitle("Desnidad del valor del ticket promedio de entrada por el canal 10") +
    theme(plot.title = element_text(hjust = 0.5))
```

### 4.11. Variable `en_vm_otros`

**Resumen numérico**

```{r}
resumen(datos_en_vm$en_vm_otros)
```

**Histograma**

```{r, fig.height = 7, fig.width = 11}
crear_grafico(
    datos = datos_en_vm,
    columna = datos_en_vm$en_vm_otros,
    bins = 300,
    xetiqueta = "valor del ticket promedio de entrada para otros",
    yetiqueta = "Frecuencia",
    titulo = "Histograma del valor del ticket promedio de entrada para otros"
)
```

**Gráfico de densidad**

```{r, fig.height = 7, fig.width = 11}
ggplot(datos_en_vm, aes(x = en_vm_otros, y = ..density..))+
    geom_density(col="red", fill = "coral", size = 1)+
    xlab("Valor del ticket promedio de entrada para otros") +
    ylab("Densidad") +
    ggtitle("Desnidad del valor del ticket promedio de entrada para otros") +
    theme(plot.title = element_text(hjust = 0.5))
```

# 5. correlación de las variables

```{r, fig.height = 7, fig.width = 7, fig.align='center'}

#Se encuentra la matriz de correlación
correlaciones <- cor(datos_en_vm)

#Se crea la gráfica de correlación para las variables
ggcorrplot(correlaciones, method = "circle",lab = TRUE)+
    ggtitle("Matriz de correlación entre las variables de tipo en_vm")+
    theme(plot.title = element_text(hjust = 0.5, size = 20))
```


# 6. Análisis de variables sin datos atipicos

```{r}
#Función para remover ceros y datos atipicos
rm_atipicos <- function(conjunto_datos, variable, rm.cero = FALSE){
    
    
    columna <- conjunto_datos[, variable]
    
    if (rm.cero == TRUE) {
        columna <- columna[columna != 0]
    }
    
    outliers <- boxplot(columna, plot = FALSE)$out
    
    sin_outliers <- columna[!columna %in% outliers]
    
    return(list(datos = sin_outliers, outliers = outliers))
}
```


```{r}
#Función para crear histogramas
crear_histograma <- function(dataframe, secuencia){
    
    #Se crea un nuevo gráfico de ggplot
    ggplot(dataframe, aes(x = datos)) + 
        
        #Se crea el histograma
        geom_histogram(bins = 100) +
        
        #Se añade la etiqueta del eje x
        xlab(
            paste("Valor del ticket promedio de entrada por el canal",
                  secuencia
                
            )
        ) +
        
        #Se añade la etiqueta del eje y
        ylab("Frecuencia") +
        
        #Se añade la etiqueta del titulo
        ggtitle(
            paste("Histograma del valor del ticket promedio de entrada por el canal",
                  secuencia
                
            )
        ) +
        #Se centra el titulo
        theme(plot.title = element_text(hjust = 0.5))
}

```

**Conteo de valores en cero para cada variable**:
```{r}
cantidad_ceros <- apply(datos_en_vm, 2, function(x){sum(x==0)})
kable(cantidad_ceros, col.names = c("Ceros")) %>% 
    kable_paper("hover", full_width = TRUE) %>%
    kable_styling(bootstrap_options = c("hover", "condensed")) %>% 
    row_spec(0, background = "tomato", color = "white")
```

**Tabla general de resumenes para cada variable**:
```{r}
cantidad_ceros <- t(apply(datos_en_vm, 2, function(x){summary(x)}))
nombres_resumen <- c("Mínimo", "Q1", "Mediana", "Media", "Q3", "Máximo")
kable(cantidad_ceros, col.names = nombres_resumen) %>% 
    kable_paper("hover", full_width = TRUE) %>%
    kable_styling(bootstrap_options = c("hover", "condensed")) %>% 
    row_spec(0, background = "tomato", color = "white")
```

### 6.1. Variable `en_vm_canal1`

```{r, fig.height = 7, fig.width = 11}
sin_atipicos <- as.data.frame(rm_atipicos(datos_en_vm, variable = "en_vm_canal1")[1])

crear_histograma(sin_atipicos,secuencia = "1")
```

### 6.2. Variable `en_vm_canal2`

```{r, fig.height = 7, fig.width = 11}
sin_atipicos <- as.data.frame(rm_atipicos(datos_en_vm, variable = "en_vm_canal2")[1])

crear_histograma(sin_atipicos,secuencia = "2")
```

### 6.3. Variable `en_vm_canal3`

```{r, fig.height = 7, fig.width = 11}
sin_atipicos <- as.data.frame(rm_atipicos(datos_en_vm, variable = "en_vm_canal3")[1])

crear_histograma(sin_atipicos,secuencia = "3")
```

### 6.4. Variable `en_vm_canal4`

```{r, fig.height = 7, fig.width = 11}
sin_atipicos <- as.data.frame(rm_atipicos(datos_en_vm, variable = "en_vm_canal4")[1])

crear_histograma(sin_atipicos,secuencia = "4")
```


```{r, fig.height = 7, fig.width = 11}
sin_atipicos <- as.data.frame(rm_atipicos(datos_en_vm, variable = "en_vm_canal4", T)[1])

crear_histograma(sin_atipicos,secuencia = "4")
```

### 6.5. Variable `en_vm_canal5`

```{r, fig.height = 7, fig.width = 11}
sin_atipicos <- as.data.frame(rm_atipicos(datos_en_vm, variable = "en_vm_canal5")[1])

crear_histograma(sin_atipicos,secuencia = "5")
```


### 6.6. Variable `en_vm_canal6`

```{r, fig.height = 7, fig.width = 11}
sin_atipicos <- as.data.frame(rm_atipicos(datos_en_vm, variable = "en_vm_canal6")[1])

crear_histograma(sin_atipicos,secuencia = "6")
```

### 6.7. Variable `en_vm_canal7`

```{r, fig.height = 7, fig.width = 11}
sin_atipicos <- as.data.frame(rm_atipicos(datos_en_vm, variable = "en_vm_canal7")[1])

crear_histograma(sin_atipicos,secuencia = "7")
```

```{r, fig.height = 7, fig.width = 11}
sin_atipicos <- as.data.frame(rm_atipicos(datos_en_vm, variable = "en_vm_canal7", T)[1])

crear_histograma(sin_atipicos,secuencia = "7")
```


### 6.8. Variable `en_vm_canal8`

```{r, fig.height = 7, fig.width = 11}
sin_atipicos <- as.data.frame(rm_atipicos(datos_en_vm, variable = "en_vm_canal8")[1])

crear_histograma(sin_atipicos,secuencia = "8")
```


### 6.9. Variable `en_vm_canal9`

```{r, fig.height = 7, fig.width = 11}
sin_atipicos <- as.data.frame(rm_atipicos(datos_en_vm, variable = "en_vm_canal9")[1])

crear_histograma(sin_atipicos,secuencia = "9")
```

### 6.10. Variable `en_vm_canal10`

```{r, fig.height = 7, fig.width = 11}
sin_atipicos <- as.data.frame(rm_atipicos(datos_en_vm, variable = "en_vm_canal10")[1])

crear_histograma(sin_atipicos,secuencia = "10")
```


```{r, fig.height = 7, fig.width = 11}
sin_atipicos <- as.data.frame(rm_atipicos(datos_en_vm, variable = "en_vm_canal10", T)[1])

crear_histograma(sin_atipicos,secuencia = "10")
```


### 6.11. Variable `en_vm_otros`

```{r, fig.height = 7, fig.width = 11}
sin_atipicos <- as.data.frame(rm_atipicos(datos_en_vm, variable = "en_vm_otros")[1])

crear_histograma(sin_atipicos,secuencia = "otros")
```

```{r, fig.height = 7, fig.width = 11}
sin_atipicos <- as.data.frame(rm_atipicos(datos_en_vm, variable = "en_vm_otros", T)[1])

crear_histograma(sin_atipicos,secuencia = "otros")
```
